【裁判字號】    98,簡上,86
【裁判日期】    980804
【裁判案由】    詐欺
【裁判全文】
臺灣彰化地方法院刑事判決              98年度簡上字第86號
上  訴  人
即  被  告  乙○○
上列上訴人因詐欺案件，不服本院九十八年度簡字第四一一號中
華民國九十八年三月九日第一審簡易判決（原檢察官聲請簡易判
決處刑案號：九十七年度偵字第一一０九九號），提起上訴，本
院管轄第二審合議庭判決如下：
    主文
原判決撤銷。
乙○○幫助意圖為自己不法之所有，以詐術使人將本人之物交付
，處拘役肆拾日，如易科罰金，以新臺幣壹仟元折算壹日；減為
拘役貳拾日，如易科罰金，以新臺幣壹仟元折算壹日。
        事  實
一、乙○○明知個人之帳戶關係本身之信用具有一身專屬之性質
    ，在現今金融機構開立帳戶使用並無特殊之條件與困難，而
    一般人均係使用自己之帳戶，如涉及使用他人之帳戶常與財
    產犯罪密切相關，且取得他人存摺之目的在於收取贓款及掩
    飾犯行使之不易遭人追查，其在能預見姓名、年籍及住居所
    均不詳之成年男子收受帳戶之目的係欲隱匿真實身分，以供
    犯罪集團進行詐欺犯罪所用下，竟乃基於幫助他人詐欺取財
    之不確定犯意，而其發生並不違背其本意之認識下，竟不顧
    他人所可能遭受之危害，容任他人藉以遂行犯罪，於民國九
    十五年七月初前某日，自報紙刊登之分類廣告得知，某姓名
    、年籍均不詳之成年男子，願以每個帳戶新臺幣（下同）三
    千元之代價，購買人頭帳戶等情，即與之聯絡，並隨與該男
    子相約在位於臺北縣新莊市○○路七二三號之新莊市幸福郵
    局前，將其於該郵局所開設局號：0000000、帳號：
    0000000號帳戶之存摺、提款卡、印章（含密碼）交
    予上開不詳男子，並取得三千元之代價，而容任他人使用上
    開帳戶遂行犯罪。嗣後該不詳姓名、年籍之成年男子與渠等
    所屬之詐欺集團成員旋自九十五年七月間某日起，即接續以
    數通電話向甲○○佯稱其抽中大獎云云，致甲○○不疑有他
    而陷於錯誤，乃於九十五年八月四日下午一時一分許，按指
    示匯款十二萬元至乙○○上開帳戶內。嗣甲○○於事後查覺
    有異，經報警處理後，始循線查悉上情。
二、案經臺北縣政府警察局新莊分局報請臺灣板橋地方法院檢察
    署呈請臺灣高等法院檢察署檢察長令轉臺灣彰化地方法院檢
    察署檢察官偵查後聲請簡易判決處刑。
    理  由
一、按被告經合法傳喚，無正當之理由不到庭者，得不待其陳述
    ，逕行判決，刑事訴訟法第三百七十一條定有明文。上訴人
    即被告乙○○（以下簡稱被告）經本院合法傳喚，無正當之
    理由不到庭，有本院送達證書在卷可稽，本院不待其陳述，
    逕行判決，核先敘明。
二、被告於本院審理時雖未到庭，惟其前於偵查中對上開幫助詐
    欺取財之犯行坦承不諱，經查：
（一）該姓名、年籍不詳之成年男子及所屬之詐欺集團成員以被
      告所交付之上開帳戶為犯罪工具，用以詐欺取財之事實，
      業經被害人即證人甲○○於警詢中證述綦詳，此外並有郵
      政國內匯款執據、中華郵政股份有限公司三重郵局函覆之
      儲戶開戶基本資料及交易明細表各一份在卷可稽。
（二）按刑法上之故意，分為直接故意（確定故意）與間接故意
      （不確定故意），行為人對於構成犯罪之事實，明知並有
      意使其發生者，為直接故意；行為人對於構成犯罪之事實
      ，預見其發生而其發生並不違背其本意者，為間接故意。
      且幫助犯之成立，以行為人主觀上認識被幫助者正欲從事
      犯罪或係正在從事犯罪，且該犯罪有既遂之可能，而其行
      為足以幫助他人實現構成要件者，即具有幫助故意，並不
      以行為人確知被幫助者係犯何罪名為必要。
（三）又金融機構之帳戶為個人理財之工具，為便利大眾使用此
      一理財工具，以資活絡資金供需，對於申請開設金融帳戶
      並無設有任何特殊之限制，一般民眾皆能自由申請開戶，
      並得同時在不同金融機構申請多數存款帳戶使用，乃眾所
      周知之事實，依一般人之社會生活經驗，倘係經由合法管
      道之收入或支出，其於金融機構帳戶之存放及提領，本可
      自行向金融行庫開立帳戶後使用，殊無大費周章使用他人
      帳戶之必要，況且近來類如刮刮樂、退稅轉帳等詐騙案件
      層出不窮，詐騙集團多利用人頭帳戶做為出入帳戶，不僅
      廣為媒體所披載，亦經政府各機關一再宣導提醒注意，尤
      以現今各地金融機構所設自動提款機莫不設定轉帳之警示
      畫面，或張貼警示標語，促請使用大眾注意，衡諸目前社
      會以電視、報紙甚至網路等管道流通資訊之普及程度，以
      及使用自動提款機從事提款、轉帳交易之頻繁，苟見有陌
      生人不思以自己名義申請開立帳戶，反而向不特定人蒐集
      或收購他人之金融機構帳戶使用，帳戶所有人焉能安心將
      其帳戶交付收購帳戶之人，而絲毫未加懷疑其收購或取得
      帳戶之目的即在於詐取他人財物？由此顯見被告對於該姓
      名、年籍不詳之成年男子及其所屬之詐欺集團成員係將該
      帳戶用以實施詐欺犯行，當可預見，且其對於該姓名、年
      籍不詳之成年男子及其所屬之詐欺集團成員利用其所申請
      開立之帳戶向他人詐取財物，並無違背其本意，是以被告
      主觀上應具有幫助他人詐取財物之不法犯意甚明，故本件
      事證已臻明確，被告幫助詐欺取財犯行堪予認定。
三、次按刑法關於正犯、從犯之區別，係以其主觀之犯意及客觀
    之犯行為標準，凡以自己犯罪之意思而參與犯罪，無論其所
    參與者是否犯罪構成要件之行為，皆為正犯，其以幫助他人
    犯罪之意思而參與犯罪，其所參與者，苟係犯罪構成要件之
    行為，亦為正犯，必以幫助他人犯罪之意思而參與犯罪，其
    所參與者又為犯罪構成要件以外之行為，始為從犯（最高法
    院二十五年上字第二二五三號判例要旨參照）。是如未參與
    實施犯罪構成要件之行為，且係出於幫助之意思提供助力，
    即屬幫助犯，而非共同正犯，本案被告係基於幫助他人詐欺
    取財之犯意，提供上開帳戶存摺及提款卡（含密碼）予詐騙
    集團成員，意圖為自己不法之所有，詐欺被害人匯款至詐騙
    集團成員所提供之帳戶，是被告顯係以幫助他人為詐欺取財
    犯罪之意思，其所參與者僅係提供前開帳戶存摺及提款卡（
    含密碼），亦即參與犯罪構成要件以外之行為，依前開說明
    ，核被告交付該帳戶存摺及提款卡（含密碼）予詐騙集團成
    員詐欺被害人甲○○所為，係犯刑法第三十條第一項、第三
    百三十九條第一項之幫助詐欺取財罪。本案被告幫助他人犯
    詐欺取財罪，為從犯，本院衡其犯罪情節較正犯為輕，爰依
    刑法第三十條第二項之規定，按正犯之刑減輕之。原審判決
    以被告幫助詐欺取財事證明確，並審酌本案被告之犯罪情狀
    ，據以論罪科刑，判處被告拘役四十日，固非無見，被告上
    訴意旨主張原判決不當，雖無理由，然原審於九十八年三月
    九日判決時未予適用已施行之中華民國九十六年罪犯減刑條
    例，尚有未洽，自應撤銷改判。爰審酌被告任意提供帳戶予
    不法份子使用，且其所提供帳戶非惟幫助詐騙者遂行詐財目
    的，同時使詐欺者得以隱匿其真實身分，減少遭查獲之風險
    ，愈使其肆無忌憚，加深犯罪之猖獗，致使社會經濟遭受重
    大危害，及被害人遭詐騙之金額，暨其犯罪後之態度等一切
    情狀，量處如主文第二項所示之刑，並諭知易科罰金之折算
    標準，以資懲儆。查被告犯罪時間，係在九十六年四月二十
    四日以前，所犯為幫助詐欺取財罪，悉合於減刑條件，應依
    中華民國九十六年罪犯減刑條例第二條第一項第三款之規定
    ，減其宣告刑二分之一，並諭知易科罰金之折算標準，以示
    懲儆。
據上論斷，應依刑事訴訟法第四百五十五條之一第一項、第三項
、第三百六十九條第一項前段、第三百六十四條、第三百七十一
條、第二百九十九條第一項前段，刑法第三百三十九條第一項，
刑法第三十條第一項前段、第二項、第四十一條第一項前段，刑
法施行法第一條之一，中華民國九十六年罪犯減刑條例第二條第
一項第三款、第七條、第九條，判決如主文。
本案經檢察官陳茂榮到庭執行職務。
中    華    民    國    98    年    8     月    4     日
                  臺灣彰化地方法院刑事第二庭
                                  審判長法官  石馨文
                                  法      官  陳秋錦
                                  法      官  尚安雅
以上正本證明與原本無異。
本件不得抗告。
中    華    民    國    98    年    8     月     5    日
                                  書  記  官  洪年慶
附錄法條：
中華民國刑法第339條
（普通詐欺罪）
意圖為自己或第三人不法之所有，以詐術使人將本人或第三人之
物交付者，處5年以下有期徒刑、拘役或科或併科1千元以下罰金
。
以前項方法得財產上不法之利益或使第三人得之者，亦同。
前二項之未遂犯罰之。


司法院資訊處製作；財團法人民間司法改革基金會備份。
